【裁判字號】    89,重訴,60
【裁判日期】    900320
【裁判案由】    殺人
【裁判全文】
臺灣高雄地方法院刑事判決                          八十九年度重訴字第六號
    公  訴  人  臺灣高雄地方法院檢察署檢察官
    被      告  乙○○
    選任辯護人  徐豐明
                陳慧博
                郭季榮
右列被告因殺人案件，經檢察官提起公訴（八十九年度偵字第一七六七Ｏ號），本院
判決如左：
    主  文
乙○○殺人，處有期徒刑拾伍年，褫奪公權拾年。
    事  實
一、乙○○與洪清敏原係男女朋友，二人平日時有爭執，乙○○並曾多次打傷洪清敏
    （傷害部分未據告訴）。民國八十九年八月六日下午三時許，二人先在高雄市小
    港區「尤西谷卡拉ＯＫ店」發生爭執，乙○○並出手毆傷洪清敏（傷害部分未據
    告訴），嗣於同日下午五時四十分許，乙○○酒後至高雄市○○區○○路三十九
    號洪清敏服務之「紅孩兒卡拉ＯＫ店」，因見洪清敏欲去醫院驗傷，加以攔阻，
    二人因此又發生爭執，洪清敏遂進入該店廚房拿出菜刀乙把，在店內砍傷乙○○
    左手大拇指虎口，乙○○轉身跑出店外，洪清敏緊追在後，乙○○見狀奪過菜刀
    後，即跑至其停車處欲離開現場，惟洪清敏又追至店外乙○○腳踏車停放處，拉
    扯乙○○衣襟，乙○○竟起殺人之犯意，轉身以右手持刀朝洪清敏頭、胸、頸、
    左右上肢及下肢等部位連續揮砍四十六刀（計頭部刀砍傷九處、頸部刀砍傷一處
    、背部刀砍傷五處、左上肢有刀砍傷二十二處、右上肢有刀砍傷五處、左下肢有
    刀砍傷三處、右下肢有刀砍傷一處），「紅孩兒卡拉ＯＫ店」負責人楊光榮見狀
    上前勸阻，右手亦遭砍傷（傷害部分未據告訴），洪清敏經送醫急救，於翌日（
    八月七日）上午六時，因頭部刀砍傷併顱骨開放性骨折而傷重不治死亡。
二、案經高雄市政府警察局小港分局移送臺灣高雄地方法院檢察署檢察官偵查起訴。
    理  由
一、訊據被告乙○○固坦承右揭殺人犯行，惟辯稱：伊當日案發前並未於尤西谷卡拉
    ＯＫ店前毆打洪清敏，當時係因中午吃飯一事，雙方發生爭執後，洪清敏先從廚
    房拿菜刀砍傷伊，伊奪下菜刀後，一時失手，才砍了洪清敏一刀，之後的事情就
    不記得云云。經查：
（一）被告供承之右揭殺人過程事實，核與當天在場目擊之證人即丙○○、楊光榮於
      警訊及檢察官偵訊時證述情節相符，並有犯案所用之菜刀一把扣案足資佐證，
      又被害人因遭被告持菜刀砍傷致受有如事實欄所載之刀傷，更因頭部刀砍傷併
      顱骨開放性骨折致死亡等情，業經檢察官督同法醫師相驗屬實，製有勘驗筆錄
      、相驗屍體證明書、驗斷書、法醫解剖紀錄報告各一份在卷可憑。而菜刀對人
      體具有殺傷力，此為一般人所明知之事實，被告持該把菜刀，砍殺被害人頭部
      、頸部之要害致被害人於死，其用力之猛，殺意甚堅，欲置被害人於死地，是
      被告確有故意殺人之犯意已臻明確，此外復有兇案發生現場照片十一幀附於警
      卷可參，是被告之自白與事實相符，應可採信。
（二）據證人邱桂妹到庭證稱：「案發當天我還沒去紅孩兒卡拉ＯＫ店上班，但是在
      案發前一個星期乙○○跑到洪清敏家中打她，洪清敏跟我哭訴說乙○○要殺她
      ，要我替她注意... 」，「之前我親眼見過乙○○在紅孩兒卡拉ＯＫ店打過洪
      清敏三次，在洪清敏家打過二次，又在其他地方打過好幾次」（參見本院卷第
      三十一頁）；另證人甲○○到庭證稱：「八十九年八月六日當天洪清敏和乙○
      ○在我工作的尤西谷卡拉ＯＫ店門口吵架，乙○○先出手毆打洪清敏，之後二
      人互相打來打去，打完後我看洪清敏臉部紅紅的，他就先回去了」（參見本院
      卷第五十一頁）；又據證人丙○○證述：「案發當天在紅孩兒卡拉ＯＫ店裡時
      ，洪清敏告訴我說乙○○打傷她，要請假去驗傷，我勸她不要去，不到五分鐘
      後乙○○來店裡，攔阻洪清敏，二人就在店門口吵起來」（參見本院卷第五十
      三頁、警卷第五頁）等語，足認案發當天被告係為阻止被害人去驗傷，而發生
      爭執，進而引發殺機，非如被告所辯單純係為中午用餐一事爭執後，才一時衝
      動、失去理智而為之。
（三）被告辯稱係被害人先進廚房拿出菜刀，在店內砍傷其左手大拇指虎口一情，經
      本院九十年二月十五日當庭勘驗被告左手大拇指虎口處傷口，確有長約五公分
      之傷痕，此有勘驗筆錄及照片二張附卷可稽，且案發當天在場之人即前開證人
      丙○○及楊光榮均無法證明係被告先進入廚房拿菜刀（參見本院卷第五十三頁
      ），參以被告所供於店內遭洪清敏砍傷左手虎口處傷之情形與案發當天現場照
      片中店內血跡分佈情形相符，是被告所辯係洪清敏先入廚房拿菜刀對其砍傷之
      自白應可採信。
（四）被告雖辯稱係因被害人先持菜刀砍傷伊，在情急之下才奪下菜刀，砍傷被害人
      係正當防衛行為等語。按對於現在不法之侵害，而出於防衛自己或他人權利之
      行為，不罰，刑法第二十三條前段訂有明文；次按正當防衛必須對於現在不法
      之侵害始得為之，侵害業已過去，即無正當防衛可言，最高法院三十年上字第
      一Ｏ四Ｏ號著有判例。然查，本件被告在奪下被害人手中菜刀後，其生命已無
      受侵害之虞，現在不法侵害業已過去，詎被告於奪下菜刀跑出店外後，僅因被
      害人追出並拉扯其衣襟，竟又連續砍被害人數十刀（詳參被告於本院卷第一六
      五頁之筆錄），揆諸前揭法條及判例意旨，自不得主張正當防衛，是以被告上
      開辯解，尚非可採。
（五）末查，本院訊問被告當日案發之情狀、動機，其記憶猶新，行為時意識清晰，
      尚難認定其在案發當時陷於精神耗弱而無一般辨識能力；況本案被告經送鑑定
      其行為時之精神狀態，結果認為被告在案發當時之精神狀態應無心神喪失，亦
      未達精神耗弱，此有財團法人臺灣省私立高雄仁愛之家附設慈惠醫院九十年一
      月四日（九十）附慈精字第ＯＯ二四號函附精神鑑定報告書乙份在卷可資佐證
      ，可見被告行為時，確無心神喪失或精神耗弱之情形，自不得執此為邀減刑之
      寬典。
（六）綜上所述，本件事證明確，被告犯行堪以認定，自應依法予以論罪科刑。
二、核被告所為，係犯刑法第二百七十一條第一項之殺人罪。爰審酌被告與被害人洪
    清敏僅因細故即忿而持刀將之殺害，又連砍四十六刀，多集中在被害人頭部及頸
    部要害，手段凶殘，罔顧人命，造成死者家庭破碎，子女失怙身心均遭重創（被
    害人遺有三名子女，有戶籍謄本在卷可參），並嚴重危害社會之安全，犯後迄未
    與死者家屬達成和解，或賠償分文之損害，惡性重大，惟念其僅有傷害前科，有
    台灣高雄地方法院檢察署刑案資料查註記錄表附卷可按，本案之發生又因被害人
    先持刀砍傷被告而起，且被告犯後坦承犯行，尚有一絲良知未泯等一切情狀，量
    處如主文所示之刑，並依其犯罪性質認有褫奪公權必要，爰依刑法第三十七條第
    二項規定，宣告褫奪公權十年。至犯罪所用之兇器菜刀一把，為被害人楊光榮所
    有，此已據被告供明在卷，亦非違禁物，爰不宣告沒收。
據上論斷，應依刑事訴訟法第二百九十九條第一項前段、刑法第二百七十條第一項、
第三十七條第二項，判決如主文。
中      華      民      國      九十  年      三      月    二十    日
                                 臺灣高雄地方法院刑事第二庭
                                   審判長法  官  黃  三  友
                                         法  官  劉  建  利
                                         法  官  施  柏  宏
右正本證明與原本無異。
如不服本判決，應於判決送達後十日內，向本院提出上訴狀。
                                         書記官  邱  秋  珍
中      華      民      國      九十      年      三      月    二十一  日
附錄本判決論罪科刑之法條
中華民國刑法第二百七十一條第一項
殺人者，處死刑、無期徒刑或十年以上有期徒刑。


司法院資訊處製作；財團法人民間司法改革基金會備份。
